臺灣臺南地方法院刑事判決　　　　　　　95年度訴字第1476號
公　訴　人　臺灣臺南地方法院檢察署檢察官
被　　　告　甲○○
選任辯護人　張仁懷　律師
上列被告因強盜案件，經檢察官提起公訴（95年度偵字第14316號
），本院判決如下：
    主    文
甲○○以強暴妨害人行使權利，處拘役貳拾日，如易科罰金，以
新臺幣壹仟元折算壹日。
    事    實
一、甲○○係丁○○之配偶，其二人平日之工作所得皆交由甲○
    ○之母親保管，再由其母親將一部分金錢交由丁○○保管，
    並由丁○○再行分配供其與甲○○及小孩日常生活所需之支
    出。嗣於民國九十五年九月十七日十五時十分許，甲○○在
    臺南縣歸仁鄉○○○街○段二七七巷一號住家中，向丁○○
    索取新臺幣（下同）二百三十元之理髮費未果後，詎其竟基
    於妨害丁○○保管家中日生活開銷所需金錢之權利之犯意，
    出手強取丁○○置於床舖邊之皮包（內有一萬六千元），丁
    ○○發現後亦出手欲搶回該皮包，雙方因而發生拉扯，嗣該
    皮包仍為甲○○所強行取走，甲○○取得手上開皮包後，旋
    為其父發現，因懼被責備，隨即逃離家中，並將皮包內之金
    錢花用僅剩五千元，而於一週後始將花用所剩餘之五千元攜
    還丁○○。
二、案經丁○○訴由臺南縣警察局歸仁分局報告臺灣臺南地方法
    院檢察署檢察官偵查起訴。
     理    由
一、程序方面：
　(一)按被告以外之人於審判外之言詞或書面陳述，除法律有規定
　  者外，不得作為證據，刑事訴訟法第一百五十九條第一項定
    有明文。查本件證人即告訴人丁○○於警詢時所為指證被告
    之陳述，依上開刑事訴訟法第一百五十九條第一項之規定，
    不得作為證據。
　(二)再按被告以外之人於偵查中向檢察官所為之陳述，除顯有不
 　 可信之情況者外，得為證據，刑事訴訟法第一百五十九條之
    一第二項分別定有明文。查證人即告訴人丁○○於檢察官偵
    查中所為之證述，業經具結在案，且所證述被告犯行之時間
    、地點及犯罪情節均甚詳細，亦無其他特殊之外在環境因素
    而認其證詞確有顯不可信之情況，依上開刑事訴訟法第一百
    五十九條之一第二項之規定，自得作為證據。
二、訊據被告甲○○矢口否認有何以強暴方法妨害告訴人丁○○
    行使權利之犯行，辯稱：伊當時係取回自己平日工作所得之
    金錢，不須告訴人丁○○或家中長輩同意云云。是本件之爭
    點即在於被告得否自由取用告訴人即其妻丁○○所保管供全
    家生活所需之金錢。經查：
　(一)按刑法第三百零四條之強暴、脅迫，祇以所用之強脅手段足
  　以妨害他人行使權利，或足使他人行無義務之事為已足，並
    非以被害人之自由完全受其壓制為必要，如果上訴人雇工挑
    取積沙，所使用之工具確為被告強行取走，縱令雙方並無爭
    吵，而其攜走工具，既足以妨害他人工作之進行，要亦不得
    謂非該條之強暴、脅迫行為，最高法院著有二十八年上字第
    三六五○號判例足供參照。
　(二)證人丁○○於本院審理時證稱：伊和被告甲○○結婚後，甲
  　○○有在工廠工作，每月會拿二、三萬元回家，但案發前三
    、四個月就沒有工作，在家中幫忙伊作手工，而甲○○和伊
    工作所得均由甲○○的母親保管，他的母親會拿一部分給伊
    保管，但不會給甲○○保管，而伊所保管的那部分是供伊和
    甲○○日常生活所需，還有小孩子的花費，而甲○○要用錢
    ，有時是向他的母親要，有時是向伊要，而他通常是二、三
    天向伊拿一次，一次大約拿五十元，如果向伊拿時，他媽媽
    知道後會還給伊等語（見本院九十六年一月三十日審判筆錄
    ），亦核與被告所供：案發當時，伊和丁美麗一個月收入大
    約二萬多元，伊不知道家中一個月的開銷要多少錢，因為錢
    都是伊之妻即丁○○和伊之母親在保管等語（見同上筆錄）
    大致相符。足認就被告與告訴人即其妻丁○○結婚後，家庭
    成員之工作所得均由被告之母親保管，被告之母親再將其中
    一部分交由丁○○保管，作為被告及其妻、子等人之日常生
    活費用，而此部分之分配權係屬丁○○所享有，被告欲為特
    定之消費行為時，必須先取得丁○○之同意而向丁○○索取
    金錢等情，足堪認定。
　(三)證人即被告之妻丁○○於檢察官偵查中證稱：九十五年九月
  　十七日十五時許，伊在家中睡覺，甲○○向伊要二百三十元
    理髮，伊不想給他，因為伊覺得他在騙伊，他就拿走伊放在
    旁邊的皮包，伊想阻止他就拉他衣服，但是無法拉住他，在
    拉扯間伊有跌倒，接著他就跑掉等語（見偵查卷第二十頁）
    ；嗣證人丁○○在本院審理時到庭證稱：當天伊在睡覺，被
    告甲○○向伊索取二百三十元要理髮，但是他平常理髮只花
    一百三十元而已，伊怕他拿去買香菸、檳榔，所以就沒給他
    錢，而伊之皮包原本放在口袋後面，不知道什麼時候掉在床
    舖上，甲○○就把皮包拿走了並高舉在手上說「皮包在我手
    上」，伊從床舖上爬起來抓住他要拿皮包，但是他的手太高
    抓不到，所以伊就跌倒，伊當時有點怕，也很生氣，他就跑
    到房間外面，當時皮包裏面有一萬六千元，被告將皮包拿出
    去後經過一個星期才拿皮包回來還給伊，但裏面只剩五千元
    等語（見本院九十六年一月三十日審判筆錄）；亦核與被告
    於偵查中供稱：伊拿走皮包未經丁○○之同意，拿皮包之過
    程中有和丁○○發生拉扯，伊在拉扯過程中有些肢體動作，
    無意中會碰到丁○○的身體，伊有使用強制力，丁○○並且
    有跌倒在地上等語（見偵查卷第二十頁）等語大致相符。足
    認被告係自丁○○睡覺之床舖上取走丁○○所保管之皮包，
　　內有一萬六千元，而丁○○為取回其所保管之皮包而欲出手
　  搶回，與被告甲○○發生拉扯仍未能搶回其所保管之皮包，
    是被告甲○○未經丁○○之同意，且未理會丁○○之制止，
    仍強行取走該皮包內之金錢，於一週內花用一萬一千元等行
    為，自屬以強暴之方法，妨害丁○○對於家庭生活費用保管
    分配之權利，亦甚明確。
　(四)被告雖辯稱：伊當時主觀上係認為拿走的是自己工作所得之
    金錢，所以不需要其妻或長輩之同意云云。惟查，被告與其
    妻平日工作所得均由其母親保管，再由其母親撥付一部分由
    被告之妻丁○○保管分配，並支應其與甲○○小家庭之日常
    生活開銷，而被告平時約二、三天向其妻丁○○索取五十元
    為零用，被告家中之經濟及生活所須均由其母親及其妻在負
    責分配保管，詎其竟因索取理髮費二百三十元未果而強行將
    丁○○所保管之皮包強行取走，均如上所述，足認被告主觀
    上並非欲取回自己平日工作之所得，係因索取理髮費二百三
    十元未果而強行將丁○○所保管之皮包取走，是其上開所辯
    ，顯係卸責之詞而不足採信。
　(五)綜上所述，被告既有強行取走其妻即被害人丁○○所保管之
 　 皮包，妨害丁○○對皮包內金錢之保管支配管領之權利，揆
    諸前開判例意旨，即屬該當於以強暴之方法妨害他人行使權
    利之要件，是被告之犯行，事證明確。
三、公訴意旨雖認被告上開犯行，係犯刑法第三百二十八條第一
    項之強盜罪嫌云云。惟查：被告與其妻平日工作所得均集中
    由其母保管，再撥付一部分交予被告之妻丁○○再自行分配
    ，此業據被告所供及證人丁○○所證詳實，如上所述，則被
    告所強行取走之皮包內金錢中有部分係屬其工作所得，僅其
    保管分配權限由其妻丁○○所享有，是被告所強行取走丁○
    ○所保管之金錢中非但有部分為其工作所得，本質上該筆款
    項係屬被告與其妻所共有，用供支付渠二人小家庭之開銷，
    僅其管理權係由丁○○所支配，是以，被告取走該皮包之時
    ，主觀上即無不法所有之意圖甚明；況案發時丁○○之皮包
    係放在床邊，被告強行取走，丁○○雖出手欲搶回該皮包而
    發生拉扯，惟因被告將皮包高舉致丁○○無法取回，業據證
    人丁○○證述如上，足認被告之行為尚未使丁○○達於不能
    抗拒之狀態，是被告之行為自不該當強盜罪之構成要件。
四、核被告所為，係犯刑法第三百零四條之以強暴妨害人行使權
    利罪。公訴意旨認被告係犯同法第三百二十八條第一項之強
    盜罪，尚有未洽，惟其基本事實同一，本院自應予審理，並
    變更其起訴法條。爰審酌被告為成年男子，已成家立業，理
    應辛勤工作，負起為人父及為人夫之責，甚且應克盡為人子
    女孝敬年老雙親，惟其竟不思上進，於失業後未再積極尋找
    工作以養家活口，未能體恤其妻以一新臺灣人身份（柬埔寨
    國籍）在陌生之國度內，刻苦持家以做手工所得之微薄薪資
    照養全家之恩，而僅因索取二百三十元之理髮費未果，即強
    行取走全家之生活費用，逃離家中揮霍，實有愧為人子、為
    人夫及為人父之天職，且被告就全案亦未坦承犯行，本院就
    其犯行理應重判以儆效尤，惟經再三審酌，慮其仍有上開養
    家活口之責，為免對被告之重判反加諸被告家人經濟生活上
    之重擔，亦審酌被告業已因本案經羈押十日，而被告之父乙
    ○○、妻丁○○等均出面為被告求情等一切情狀，從輕量處
    被告如主文所示之刑，並諭知如易科罰金之折算標準，以資
    懲儆。
據上論斷，應依刑事訴訟法第二百九十九條第一項前段、第三百
條，刑法第三百零四條，第四十一條第一項前段，刑法第一條之
一，判決如主文。
本案經檢察官丙○○到庭執行職務。
中　　華　　民　　國　　96　　年　  2　　月　 13 　　日
                  刑事第二庭  審判長  法  官  蘇義洲
                                      法  官  洪士傑
                                      法  官  徐文瑞
以上正本證明與原本無異。
如不服本判決應於判決送達後十日內向本院提出上訴狀（應附繕
本）。
                               　　   書記官  李佩珊
中　　華　　民　　國　　96　　年　　2 　　月　　14　　日
附錄法條：
中華民國刑法第304條
以強暴、脅迫使人行無義務之事或妨害人行使權利者，處3年以
下有期徒刑、拘役或3百元以下罰金。
前項之未遂犯罰之。
